臺灣板橋地方法院刑事判決　　　　　　 100年度易字第1278號
公　訴　人　臺灣板橋地方法院檢察署檢察官
被　　　告　劉价霖
選任辯護人　黃勝文律師
　　　　　　周逸濱律師
上列被告因妨害自由等案件，經檢察官提起公訴（99年度偵字第
24527 號），本院合議庭裁定改依簡式審判程序審理，並判決如
下：
    主      文
劉价霖共同犯剝奪他人行動自由罪，處拘役伍拾玖日，如易科罰
金，以新臺幣壹仟元折算壹日；緩刑貳年。
    事實及理由
一、本案犯罪事實及證據，除事實部分補充「劉价霖與綽號『趙
    肥』之成年男子基於犯意聯絡，由劉价霖以傷害、恐嚇及出
    言制止方式，『趙肥』則以作勢取出物品恫嚇賴冠陞方式，
    共同使賴冠陞無法依其意思決定自由離去，而剝奪其行動自
    由。」；另證據部分補充「劉价霖於本院訊問時之自白。」
    外，其餘均引用附件檢察官起訴書之記載（被訴傷害部分另
    行審結）。
二、被告劉价霖所犯為死刑、無期徒刑或最輕本刑為3 年以上有
    期徒刑以外之罪，其於準備程序中就被訴事實為有罪之陳述
    ，經法官告知簡式審判程序之旨，並聽取公訴人之意見後，
    依刑事訴訟法第273 條之1 第1 項規定，裁定由受命法官獨
    任進行簡式審判程序，合先敘明。
三、按刑法第305 條之恐嚇罪，係指單純以將來加害生命、身體
    、自由、名譽、財產之事，恐嚇他人致生危害於安全者而言
    。如對於他人之生命、身體等，以現實之強暴脅迫手段加以
    危害要挾，使人行無義務之事或妨害人行使權利，應構成刑
    法第304 條之強制罪，而非同法第305 條之恐嚇危害安全罪
    。又刑法第302 條之妨害自由罪，係妨害他人自由之概括的
    規定，故行為人具有一定目的，以非法方法剝奪人之行動自
    由者，除法律別有處罰較重之規定（例如略誘及擄人勒贖等
    罪），應適用各該規定處斷外，如以使人行無義務之事，或
    妨害人行使權利為目的，而其強暴脅迫復已達於剝奪人行動
    自由之程度，即祇成立本罪，不應再依同法第304 條論處。
    誠以此項使人行無義務之事，或妨害人行使權利之低度行為
    ，應為非法剝奪人之行動自由之高度行為所吸收，不能以其
    目的係在使人行無義務之事，或妨害人行使權利，認為係觸
    犯刑法第302 條第1 項及第304 條第1 項之二罪名，而依同
    法第55條從一重處斷（最高法院93年度台上字第3309號裁判
    要旨參照）；本案被告所為，已使告訴人賴冠陞無法依其意
    思決定自由離去，而達於剝奪人行動自由之程度，核被告所
    為，係犯刑法第302 條第1 項之剝奪他人行動自由罪，是檢
    察官認被告所為係犯同法第304 條第1 項之強制罪，容有誤
    會，惟因起訴之基本事實相同，爰變更起訴法條。次按刑法
    第302 條之妨害自由罪，原包括私行拘禁或以其他非法方法
    剝奪人之行動自由而言，所謂非法方法，當包括強暴、脅迫
    等情事在內。故於私行拘禁或以其他非法方法剝奪人之行動
    過程中，有對被害人施加恐嚇行為，自屬包含於妨害行動自
    由之同一意念之中，縱其所為，合於刑法第305 條恐嚇危害
    安全罪之要件，仍應視為剝奪行動自由之部分行為（最高法
    院85年度台上字第5736號裁判要旨參照）；則被告於過程中
    恐嚇賴冠陞之所為，依前開說明，為剝奪其行動自由罪之部
    分行為，不另論罪，檢察官認此部分應分論併罰，容有誤會
    。被告與綽號「趙肥」之成年男子就上述犯行間，有犯意聯
    絡及行為分擔，為共同正犯。
四、爰審酌被告不思尊重他人，並循理性方式、合法途徑解決問
    題，僅因感情糾紛即以強暴手段剝奪告訴人賴冠陞行動自由
    ，危害社會治安及民眾生活安全；惟念其犯罪時年僅19歲餘
    ，應係年輕氣盛，一時莽撞思慮不周下所為，且犯後終能坦
    承犯行，尚有悔意，並已獲告訴人原諒，有本院100 年5 月
    6 日準備程序筆錄1 份在卷可憑（見本院卷第31頁），及被
    告之素行、犯罪動機、目的、手段、所生損害等一切情狀，
    量處如主文所示之刑，並諭知易科罰金之折算標準，以資儆
    懲。查被告前未曾因故意犯罪而受有期徒刑以上刑之宣告，
    有臺灣高等法院被告前案紀錄表1 份在卷可憑，信其經此偵
    審程式，應知所警惕，諒無再犯之虞，且已獲得告訴人原諒
    ，業如前述，本院因認對被告所處之刑，以暫不執行為當，
    爰併依刑法第74條第1 項第1 款之規定予以宣告緩刑2 年，
    以勵自新。至於檢察官雖對被告具體求處拘役100 日以上，
    及附條件之緩刑宣告；惟斟酌被告所為僅該當一罪，復無加
    重條件，依刑法第33條第4 款之規定，拘役刑期為1 日以上
    60日未滿，又念及被告無前科，係感情糾紛一時衝動所為，
    復已與告訴人以新台幣8 萬元達成和解，並獲告訴人原諒（
    見本院卷第31頁）等情，認並無附加相關緩刑條件之必要，
    且無從依檢察官求處之刑度量處，附此敘明。另扣案安全帽
    1 個，被告否認係其攜至現場（見偵卷第40頁反面），亦無
    證據足認與被告本案剝奪他人行動自由犯行相關，爰不予宣
    告沒收。
五、據上論斷，應依刑事訴訟法第273 條之1 第1 項、第299 條
    第1 項前段、第310 條之2 、第454 條第2 項、第300 條，
    刑法第28條、第302 條第1 項、第41條第1 項前段、第74條
    第1 項第1 款，刑法施行法第1 條之1 ，判決如主文。
本案經檢察官賴建如到庭執行職務。
中    華    民    國   100    年    5     月    27    日
                  刑事第十五庭  法  官  洪珮婷
以上正本證明與原本無異。
如不服本判決應於收受本判決後10日內向本院提出上訴書狀，並
應敘述具體理由，如未敘述上訴理由者，應於上訴期間屆滿後20
日內補提理由書狀於本院（均須按他造當事人之人數附繕本）「
切勿逕送上級法院」。
                                書記官  陳永訓
中    華    民    國   100    年    5     月    27    日
附錄本判決論罪之法條：
中華民國刑法第302 條第1 項
私行拘禁或以其他非法方法，剝奪人之行動自由者，處5 年以下
有期徒刑、拘役或3 百元以下罰金。